【裁判字號】    90,上易,217
【裁判日期】    891213
【裁判案由】    動產擔保交易法
【裁判全文】
臺灣高等法院高雄分院刑事判決                     九十年度上易字第二一七號
    上  訴  人  臺灣高雄地方法院檢察署檢察官
    被      告  乙○○
右上訴人因被告違反動產擔保交易法案件，不服臺灣高雄地方法院八十九年度易緝字
第二三三號，中華民國八十九年十二月十三日第一審判決（起訴案號：臺灣高雄地方
法院檢察署八十八年度偵字第三三五七號）提起上訴，本院判決如左：
    主  文
上訴駁回。
    理  由
一、本案經本院審理結果，認第一審判決被告無罪並無不當，應予維持，並引用第一
    審判決書記載之理由。
二、檢察官上訴意旨略以原審僅憑被告供述及其父之證詞，即認被告未將電視遷移，
    然若被告未將電視遷移，是否應將電視提出，並依其型號查丙是否確為告訴人所
    賣予被告之電視，以供查證，原審未盡調查證據之能事，遽認被告無罪，其判決
    謬誤等語。
三、經查告訴人代理人僅證稱被告離去住居所，並未證稱被告有將電視機遷移，而被
    告之父汪樹忠已證稱電視機仍存放於家中，況本案貨款於原審法院開庭前已還清
    ，此據告訴人代理人供丙在卷，益證被告無意圖任何不法利益，此外又查無其他
    任何積極之證據，足認被告有上述犯行，因此原審以不能證丙被告犯罪而諭知無
    罪之判決，核無不合。檢察官上訴意旨，仍執前詞，指摘原判決不當，為無理由
    、應予駁回。
四、被告經合法傳喚，無正當理由不到庭，爰不待其陳述逕行判決。
據上論斷，應依刑事訴訟法第三百六十八條、第三百七十三條、第三百七十一條，判
決如主文。
本案經檢察官邱榮藏到庭執行職務。
中    華    民    國      九十      年       五       月      二十二    日
                              臺灣高等法院高雄分院刑事第九庭
                                  審判長法官  張丙松
                                        法官  任森銓
                                        法官  江泰章
右正本證丙與原本無異。
不得上訴。
                                      書記官  黃一秋
中    華    民    國      九十      年       五       月      二十三    日
                                                                        Ｑ
附件：
臺灣高雄地方法院刑事判決                        八十九年度易緝字第二三三號
    公  訴  人  臺灣高雄地方法院檢察署檢察官
    被      告  乙○○  男三十四歲（民國○○○年○○月○日生）
                        住高雄縣阿蓮鄉○○村○○路二一一之二一號
                        身分證統一編號：Ｓ一二一二六九八六號
右列被告因違反動產擔保交易法案件，經檢察官提起公訴（八十八年度偵字第三三五
七號），本院判決如左：
    主  文
乙○○無罪。
    理  由
一、公訴意旨略以：被告乙○○於民國︵以下同︶八十六年七月廿二日，以動產擔保
    交易附條件買賣之方式，向台灣甲○○○股份有限公司︵以下簡稱三洋公司︶所
    屬岡山服務站購買彩色電視一台，為動產擔保交易之債務人。約定總價金新台幣
    ︵下同︶三萬九千七百零六元，分十三期給付，每月一期，每期付款二千七百元
    ，標的物存放地點為高雄縣阿蓮鄉○○村○○路二一一之二十一號，在價金未付
    清之前，標的物所有權仍屬於出資人所有，買受人僅得依約占有使用，不得任意
    遷移或為其他處分等。乃乙○○竟在取得標的物之後，僅付款八期，即拒不付款
    ，意圖為自己不法之利益，於八十七年四月間，將該標的物遷移逃匿不知去向，
    致出賣人追索無著受有損害等語。認被告涉犯動產擔保交易法第三十八條之罪。
二、按犯罪事實應依證據認定之，無證據不得推定其犯罪事實，刑事訴訟法第一百五
    十四條定有丙文。又認定不利於被告之事實，須依積極證據，苟積極證據不足為
    不利於被告事實之認定時，即應為有利於被告之認定，更不必有何有利之證據。
    另刑事訴訟法上所謂認定犯罪事實之證據，係指足以認定被告確有犯罪行為之積
    極證據而言，該項證據自須適合於被告犯罪事實之認定，始得採為斷罪資料（最
    高法院三十年上字第八一六號判例、最高法院二十九年上字第三一０五號判例參
    照）。且按動產擔保交易法第三十八條之罪，係以動產擔保交易之債務人，意圖
    不法之利益，將標的物遷移、出賣、出質、移轉、抵押、或為其他處分，致生損
    害於債權人者為其構成要件。
三、公訴人認被告涉犯動產擔保交易法第三十八條罪嫌，無非以告訴人台灣甲○○○
    股份有限公司（下稱三洋公司）職員呂俊臣之指訴，及附條件買賣合約書一份附
    卷為其論罪之依據。訊據被告乙○○固坦認有於右揭時地以分期付款附條件買賣
    方式向三洋公司購買彩色電視機一台，嗣於繳付第八期貨款計新台幣（下同）二
    萬二千九百三十九元後，自第九期起即未再繳款等事實不諱，但堅詞否認有意圖
    不法利益將電視機遷移至他處之犯行，辯稱：伊於八十七年四、五月間離家至台
    中工作，阿蓮鄉復安村家中只有父親在住，電視置放家中並未遷移等語。
四、經查：本件被告乙○○以分期付款附條件買賣方式向三洋公司購買彩色電視機一
    台，約定被告未完全清償貨款前，該買賣標的物之所有權仍屬三洋公司所有，約
    定標的物之置放地點在高雄縣阿蓮鄉○○村○○路二一一之二一號被告設籍地，
    以上事實固據被告供認在卷，且有附條件買賣契約書一份附卷可稽。惟據承辦本
    件附條件買賣之告訴人代理人呂俊臣到庭証稱: 伊曾去被告住處找過二、三次，
    只看到門鎖著，被告都不在，沒看到電視有無搬走等語，可見告訴代理人亦未能
    指証被告確有將標的物遷移他處之事實。復經証人即與被告同設籍於前開住處之
    被告之父汪樹忠到庭証稱：被告到台中工作，電視還是放在家裡沒有搬走，到現
    在還是放在家中等語。且衡諸常情，一般人如僅係因出外工作而暫離住居處所而
    非舉家遷移，會將笨重之電視、冰箱等家電用品隨身帶走之或然率遠低於將之留
    置在住處，本件被告目前仍設籍上開住處即高雄縣阿蓮鄉○○村○○路二一一之
    二一號，並未遷移他處，有法務部戶政連結作業系統全戶戶籍資料在卷可稽，再
    綜上之証述各情以觀，足認被告所辯之伊並未將附條件買賣購得之電視機遷移他
    處等語洵非無據，而堪採信。從而，本件既無証據足証被告有意圖不法利益，將
    標的物遷移之事實，縱有未依約繳付分期款項之情事亦係屬民事債務不履行之問
    題，而與動產擔保交易法第三十八條所規定刑罰構成要件尚屬有間。本件公訴人
    所舉証據既不足証丙被告有起訴之犯罪事實，本院復查無其他積極証據足以証丙
    被告犯罪，不能証丙被告犯罪，爰依法為被告無罪之諭知。
據上論斷，應依刑事訴訟法第三百零一條第一項，判決如主文。
本案經檢察官周天畏到庭執行職務。
中    華    民    國     八十九     年      十二     月       十三      日
                                  臺灣高雄地方法院刑事第六庭
                                              法  官 莊崑山
右正本證丙與原本無異。
如不服本判決，應於判決送達後十日內，向本院提出上訴狀。
                                              書記官 龔  能
中    華    民    國     八十九     年      十二     月       十三      日


司法院資訊處製作；財團法人民間司法改革基金會備份。
